臺灣臺北地方法院民事判決　　　　　　　99年度訴字第5442號
原　　　告　羅嘉珍
訴訟代理人　沈志成律師
　　　　　　張錦春律師
被　　　告　劉家國
　　　　　　煌仁企業有限公司
兼 上 1 人
法定代理人　洪崑泰
上2人共同
訴訟代理人　陳志忠律師
上列當事人間因被告劉家國過失傷害案件，原告提起附帶民事訴
訟，請求侵權行為損害賠償，經本院刑事庭裁定移送（99年度交
附民字第127號），本院於民國100年9月14日言詞辯論終結，判
決如下：
    主  文
被告劉家國、洪崑泰應連帶給付原告新臺幣拾捌萬仟玖佰壹
拾玖元，及被告劉家國自民國九十九年七月九日起、被告洪崑泰
自民國一○○年一月十八日起，並均至清償日止，按週年利率百
分之五計算之利息。
原告其餘之訴駁回。
訴訟費用由被告劉家國、洪崑泰連帶負擔百分之二十二，餘由原
告負擔。
本判決原告勝訴部分得假執行。但被告劉家國、洪崑泰如以新臺
幣拾捌萬仟玖佰壹拾玖元為原告預供擔保，得免為假執行。
原告其餘假執行之聲請駁回。
    事實及理由
一、被告劉家國經合法通知，未於最後言詞辯論期日到場，核無
    民事訴訟法第386條各款所列情形，爰依原告之聲請，由其
    一造辯論而為判決。
二、原告主張：被告劉家國於民國99年2月7日13時45分，未領有
    小型車駕照而駕駛被告煌仁企業有限公司（下稱煌仁公司）
    所有之車牌號碼：BJ-2269自小客車（下稱系爭車輛），沿
    臺北市○○路136巷由東往西行駛，行經25號前時，本應注
    意車前狀況，且依當時天氣晴、日間自然光線、柏油路面、
    乾燥、無缺陷、無障礙物、視距良好，並無不能注意之情事
    ，竟疏未於注意及此，適原告由南往北徒步通過該處，遭被
    告劉家國駕駛系爭車輛撞及，致原告受有左脛骨及左踝內踝
    骨折之傷害。原告因本件事故受有以下損害：醫療費用：
    新臺幣（以下除特別指明為加幣外，均指新臺幣）4,003元
    。增加生活上需要，包括1.看護費：6萬元。2.醫療用品
    ：1,623元。3.交通費用：1,110元。4.托育費用：6萬元。
    5.其他支出：原告無法如期返回加拿大而支付之機票更改日
    期費用11,161元，及原告配偶及父母為照顧原告及2幼女返
    回加拿大支出之交通費用151,164元。工作損失：976,500
    元。慰撫金：50萬元，以上共計1,765,561元，依民法第
    184條第1項前段、第191條之2規定，被告劉家國應負損害賠
    償責任。又被告劉家國係受僱於被告煌仁公司擔任司機，依
    民法第188條規定，被告煌仁公司應連帶負賠償責任。另系
    爭車輛乃被告煌仁公司負責人即被告洪崑泰借用被告劉家國
    ，被告洪崑泰未善盡查證義務即將系爭車輛借予無小型車駕
    照之被告劉家國，違反道路交通管理處罰條例第21條第5項
    之保護他人法律，依民法第184條第2項規定，被告洪崑泰應
    負損害賠償責任，而被告洪崑泰因執行職務造成他人損害，
    依民法第28條規定，被告煌仁公司應連帶負責。被告劉家國
    、洪崑泰、煌仁公司亦應依民法第185條規定連帶負賠償責
    任。並聲明：(1)被告應連帶給付原告1,765,561元，及被告
    劉家國、煌仁公司自起訴狀繕本送達之翌日起、被告洪崑泰
    自追加被告暨更正訴之聲明狀繕本送達之翌日起，並均至清
    償日止，按週年利率百分之5計算之利息。(2)願供擔保，請
    准宣告假執行。
三、被告劉家國以：事發時原告在路邊背對道路購物，伊見原告
    推著嬰兒車不敢按喇叭並儘量向左偏移，原告係左腳向後退
    縮時伸入系爭車輛右前葉子板輪弧內導致遭捲入輪下，伊即
    時煞停時原告左腳尚在系爭車輛已向左偏之右前輪下，足證
    原告非正面輾入且車速甚緩等語為辯。並聲明：原告之訴及
    假執行之聲請均駁回。
    被告煌仁公司、洪崑泰則以：被告劉家國並非被告煌仁公司
    職員，原告主張被告煌仁公司應與被告劉家國負民法第188
    條之僱用人連帶賠償責任，顯屬無據，且縱如原告主張（僅
    為假設）係由被告煌仁公司法定代理人洪崑泰將系爭車輛借
    予被告劉家國駕駛，此與執行公司職務無關，乃個人行為，
    究無請求被告煌仁公司連帶賠償之餘地。另被告洪崑泰係因
    向被告劉家國（當時擔任被告煌仁公司所在地九龍大樓之總
    幹事）商借大樓公共停車位時，為方便被告劉家國調度挪移
    車輛，故將系爭車輛鑰匙交由被告劉家國保管，被告洪崑泰
    並未同意被告劉家國借用車輛外出駕駛使用。再者，原告事
    發時正向攤販選購衣物，勢必占據道路，而有違反道路交通
    安全規則第133條之情事，顯然與有過失等語，資為抗辯。
    並聲明：(1)原告之訴駁回。(2)如受不利判決，願供擔保請准
    宣告免為假執行。
四、原告主張：被告劉家國於99年2月7日13時45分，駕駛系爭車
    輛沿臺北市○○路136巷由東往西行駛，行經25號前時，適
    原告由南往北徒步通過該處，遭被告劉家國駕駛系爭車輛撞
    及，致原告受有左脛骨及左足踝內踝骨折之傷害，又系爭車
    輛為被告煌仁公司所有，被告劉家國並未考領小型車駕照等
    情，業據提出車號查詢汽車車籍、診斷證明書為證（見交附
    民字卷第6、7頁），且為被告所不爭執，並有臺北市監理處
    函附卷可稽（見訴字卷第98頁），又被告劉家國因此犯過失
    傷害罪，經本院刑事庭以99年度交易字第305號刑事判決判
    處有期徒刑3月確定，此據本院依職權調閱上開刑事卷宗查
    核無訛，堪信為真實。
五、按汽車行駛時，駕駛人應注意車前狀況及兩車併行之間隔，
    並隨時採取必要之安全措施，道路交通安全規則第94條第3
    項定有明文。本件事故發生時天氣陰、日間自然光線、柏油
    路面乾燥無缺陷，有道路交通事故調查報告表(一)為憑（見司
    北調字卷第22頁），並無不能注意之情事，被告劉家國駕車
    行經臺北市○○路136巷25號前時，竟未注意原告在前，而
    採取煞車、閃避之安全措施，致所駕車輛撞及原告，其顯有
    違反上揭規定之過失甚明，臺北市車輛行車事故鑑定委員會
    之鑑定意見亦認定：劉家國駕駛系爭車輛未注意車前狀況為
    肇事原因，有該委員會鑑定意見書可考（見訴字卷第72頁）
    ，而被告劉家國過失行為與原告之受傷結果間，具有相當因
    果關係，亦堪認定。
六、次按因故意或過失，不法侵害他人之權利者，負損害賠償責
    任；汽車、機車或其他非依軌道行駛之動力車輛，在使用中
    加損害於他人者，駕駛人應賠償因此所生之損害，民法第18
    4條第1項前段、第191條之2前段分別規定明確。本件事故之
    發生係因被告劉家國駕駛汽車時之過失所致，且原告所受傷
    情與被告劉家國之過失行為間有相當因果關係，業如前述，
    是原告依上規定，基於侵權行為之法律關係，請求被告劉家
    國負損害賠償責任，洵屬有據。至原告主張：被告劉家國受
    僱於被告煌仁公司擔任司機，依民法第188條規定，被告煌
    仁公司應連帶負賠償責任等語，為被告所否認，原告復未能
    舉證以實其說，自非可採。
七、另按違反保護他人之法律，致生損害於他人者，負賠償責任
    。但能證明其行為無過失者，不在此限，民法第184條第2項
    著有規定。又道路交通管理處罰條例第21條第5項前段規定
    ：「汽車所有人允許第1項第1款至第5款之違規駕駛人駕駛
    其汽車者，除依第1項規定之罰鍰處罰外，並記該汽車違規
    紀錄1次」，旨在防範將汽車交由未考領駕照之人駕駛而肇
    事之情事，自屬保護他人之法律。查：被告劉家國於刑案開
    庭時陳稱：伊在煌仁公司所在地大樓擔任總幹事，當時被告
    洪崑泰看伊比較會照顧車子，就請伊照顧系爭車輛，偶而伊
    會借來開（見99年度交易字第305號刑事卷第30頁），於本
    件審理時亦稱：伊有跟被告洪崑泰表示要用系爭車輛，當天
    伊有先打電話跟被告洪崑泰照會，被告洪崑泰沒有表示意見
    （見訴字卷第24頁），足認被告洪崑泰確有（默示）同意被
    告劉家國駕駛系爭車輛，而違反道路交通管理處罰條例第21
    條第5項規定。被告洪崑泰雖辯稱：伊為方便被告劉家國挪
    移車輛，才將系爭車輛鑰匙交由被告劉家國保管，伊並未同
    意被告劉家國借用車輛外出駕駛等語，然被告劉家國並不會
    因被告洪崑泰同意借用系爭車輛而可減免刑事、民事責任，
    應無虛構事實之動機，是被告劉家國所述較堪採信，被告洪
    崑泰前開所辯，則為避重就輕之詞，誠不足採。本件被告洪
    崑泰違反保護他人之道路交通管理處罰條例第21條第5項規
    定，被告劉家國並因駕駛系爭車輛肇事，致原告受有損害，
    被告洪崑泰復未能證明其已善盡查證被告劉家國駕駛執照資
    格之注意而無過失，則依民法第184條第2項規定，被告洪崑
    泰對原告所受損害應負賠償責任。再者，民事上共同侵權行
    為之行為人間不以有意思聯絡為必要，本件被告劉家國之過
    失行為、被告洪崑泰之違反保護他人法律行為，均為原告所
    生損害共同原因，即所謂行為關連共同，亦足成立共同侵權
    行為（最高法院67年台上字第1737號判例參照），依民法第
    185條第1項規定，被告劉家國、洪崑泰應連帶負賠償責任。
    至原告所稱：被告洪崑泰係執行職務造成他人損害，依民法
    第28條規定，被告煌仁公司應連帶負責等語，但被告洪崑泰
    同意被告劉家國駕駛系爭車輛，顯與被告煌仁公司董事長職
    務之執行無涉，故原告就此主張，殊無足取。
八、茲就原告之請求，分項審酌如下：
  (一)醫療費用：
    原告主張支出醫療費用4,003元，為被告所不爭執（見訴字
    卷第59、89頁），故原告此部分請求為有理由。
  (二)增加生活上需要：
  1.看護費：
    原告主張自99年2月7日起至99年4月8日止均由母親照顧，支
    出看護費用6萬元。經本院函詢林口長庚醫院，該院表示：
    就醫學而言，評估原告宜有他人半日協助照護日常生活約2
    至4周期間（見訴字卷第69頁），本院審酌原告所受傷勢，
    認原告主張3周即21天須由母親半日看護為合理，又親屬間
    之看護，縱因出於親情而未支付該費用，然其所付出之勞力
    ，顯非不能以金錢為評價，此種基於身分關係之恩惠，自不
    能加惠於加害人，而應比照一般看護情形，認被害人受有相
    當看護費之損害，命加害人賠償，始符民法第193條第1項所
    定「增加生活上需要」之意旨（最高法院89年度台上字第17
    49號判決參照），另原告主張半日看護每日費用1,000元亦
    屬合理，故此部分原告可請求21,000元（1,000×21＝21,00
    0）。
  2.醫療用品：
    原告主張支出醫療用品費用1,623元，為被告所不爭執（見
    訴字卷第59、89頁），故原告此部分請求為有理由。
  3.交通費用：
    原告主張支出交通費用1,110元，為被告所不爭執（見訴字
    卷第59、89頁），故原告此部分請求為有理由。
  4.托育費用：
    原告主張1歲及5歲幼女自99年2月7日起至99年4月8日止均由
    父親照顧，支出托育費用6萬元。本院審酌原告所受傷勢既
    須21天由他人半日看護，則於該段期間原告1歲及5歲幼女亦
    有由他人代為照顧之必要，縱由原告父親照顧，然原告父親
    所付出之勞力，顯非不能以金錢為評價，應比照一般托育情
    形，認原告受有相當托育費用之損害，命被告賠償，而原告
    主張托育費用每日請求1,000元應為合理，故此部分原告可
    請求21,000元（1,000×21＝21,000）。
  5.其他支出：
    原告主張因受傷無法如期返回加拿大而支出機票更改日期費
    用11,161元，為被告所不爭執（見訴字卷第59、89頁），故
    原告此部分請求為有理由。原告另主張其配偶及父母為照顧
    其及2幼女返回加拿大支出交通費用151,164元，查：原告於
    99年4月8日返回加拿大時，受傷部位尚須以護具保護，有林
    口長庚醫院出具之診斷證明書可憑（見交附民字卷第7頁）
    ，難認原告得獨力攜同2幼女返回，原告主張其配偶須隨同
    照顧，應有必要，但原告配偶既已隨同照顧，即為已足，無
    從認原告父母亦有隨同之必要，是原告就此主張，於原告配
    偶部分即55,253元為可採，其餘部分則不能准許。
  (三)工作損失：
    原告主張於加拿大每年收入為加幣65,100元，每月收入約16
    2,750元，原告自99年2月25日起至99年8月31日止所受工作
    損失計976,500元。查：原告提出98年在加拿大之報稅資料
    ，業經亞伯達省律師協會ALLAN VINNI認證為真正，並經我
    國駐溫哥華台北經濟文化辦事處證明ALLAN VINNI簽字屬實
    （見訴字卷第103至111頁），堪認為真正，被告否認其真正
    ，並不足採。又依該報稅資料，原告於98年之薪資收入為加
    幣65,100元，而原告因受傷須21天由他人半日看護，可認於
    該段期間原告亦不能從事工作，是原告所受工作損失應為11
    8,769元【65,100×21/365×31.71（99年6月21日起訴時加
    幣對新臺幣之匯率）≒118,769（元以下四捨五入）】。
  (四)慰撫金：
    再按不法侵害他人之身體、健康、名譽、自由、信用、隱私
    、貞操，或不法侵害其他人格法益而情節重大者，被害人雖
    非財產上之損害，亦得請求賠償相當之金額，民法第195條
    第1項規定明確。原告因本件車禍事故受有左脛骨及左足踝
    內踝骨折之傷害，受此打擊，精神上必感到相當之痛苦，其
    請求非財產上之損害，洵屬有據。本院審酌原告碩士畢業，
    年收入約加幣65,100元，名下無不動產，被告劉家國最近2
    年無收入，名下有1筆土地、1間房子，被告洪崑泰高商畢業
    ，年收入約40至50萬元，名下有2間房子等情【此經原告、
    被告洪崑泰陳報在卷，並有稅務電子閘門財產所得調件明細
    表可考（見訴字卷第100、102、113至118頁）】，認原告所
    受非財產上即慰撫金之損害為15萬元為適當，原告請求50萬
    元，核屬過高，超過部分，不能准許。
九、末按損害之發生或擴大，被害人與有過失者，法院得減輕賠
    償金額，或免除之，民法第217條第1項規定甚明。被告辯稱
    ：原告事發時正向攤販選購衣物，勢必占據道路，違反道路
    交通安全規則第133條規定，顯然與有過失等語，但原告於
    事發時並未在道路上任意奔跑、追逐、嬉戲或坐、臥、蹲、
    立，阻礙交通，難認有何違反道路交通安全規則第133條規
    定之情，另臺北市車輛行車事故鑑定委員會之鑑定意見亦認
    定：羅嘉珍（行人）無肇事因素，有該委員會鑑定意見書可
    佐（見訴字卷第72頁），是被告所為與有過失之抗辯，不足
    採信。
十、綜上，原告得請求被告劉家國、洪崑泰賠償之金額為383,91
    9元（4,003＋21,000＋1,623＋1,110＋21,000＋11,161＋55
    ,253＋118,769＋150,000＝383,919）。從而，原告依民法
    第184條第1項前段、第2項、第191條之2、第185條規定，訴
    請被告劉家國、洪崑泰連帶給付原告383,919元，及被告劉
    家國自起訴狀繕本送達之翌日即99年7月9日起、被告洪崑泰
    自追加被告暨更正訴之聲明狀繕本送達之翌日即100年1月18
    日起，並均至清償日止，按週年利率百分之5計算之法定遲
    延利息，為有理由，應予准許，逾此部分之請求，則屬無據
    ，應予駁回。
十一、本件判決所命被告給付之金額未逾50萬元，本院就原告勝
      訴部分，應依民事訴訟法第389條第1項第5款規定，依職
      權宣告假執行，此部分原告雖陳明願供擔保聲請宣告假執
      行，然其聲請僅係促使法院為職權之發動，爰不另為假執
      行准駁之諭知，又被告陳明願供擔保請准聲請宣告免為假
      執行，核無不合，爰酌定相當之擔保金額，予以准許。至
      原告敗訴部分，其假執行之聲請失所附麗，應予駁回。
十二、本件事證已臻明確，兩造其餘攻防方法及未經援用之證據
      ，業經審酌，核與本件判決結果無影響，爰不逐一論述，
      併此敘明。
十三、據上論結，本件原告之訴為一部有理由，一部無理由。依
      民事訴訟法第385條第1項前段、第79條、第85條第2項、
      第389條第1項第5款、第390條第2項，判決如主文。
中    華    民    國   100    年    10    月    14    日
                  民事第六庭法  官  張文毓
以上正本係照原本作成。
如對本判決上訴，須於判決送達後20日內向本院提出上訴狀（須
附繕本）。
如委任律師提起上訴者，應一併繳納上訴審裁判費。
中    華    民    國   100    年    10    月    14    日
                            書記官  吳建元